臺北高等行政法院簡易裁定　　　　　　　　　　　　　　九十三年度簡字第三四號
　　原　　　告　甲○○
　　被　　　告　財政部臺北市國稅局
　　代　表　人　張盛和（局長）住同右
右當事人間因綜合所得稅事件，原告不服財政部中華民國九十二年十月二十三日台財
訴字第０九二００四九五七八號訴願決定，提起行政訴訟。本院裁定如左：
    主  文
原告之訴駁回。
訴訟費用由原告負擔。
    理  由
壹、本案適用簡易程序之理由：
    本案作為原告行政爭訟標的之租賃所得金額為新台幣（下同）三九一、五九０元
    ，如果按照被告機關核定之原告當年度綜合所得稅累進稅率百分之六計算，對應
    納稅額之影響最高不會超過二三、四九五元（實際核課金額為一六、五九五元）
    ，低於二十萬元。而司法院曾於九十二年九月十七日以（九二）院台廳行一字第
    二三六八一號令，依行政訴訟法第二百二十九條第二項之規定，將行政訴訟法第
    二百二十九條第一項之簡易案件金額（價額）自三萬元，提高為二十萬元。故本
    案應認合於行政訴訟法第二百二十九條第一項第一款「關於稅捐課徵事件涉訟，
    所核課之稅額在新臺幣二十萬元以下（原為三萬元，現提高為二十萬元）而涉者
    」，應依簡易訴訟程序進行之。
貳、次按「原告之訴，有左列各款情形之一者，行政法院應以裁定駁回之。．．．十
    、起訴不合程式或不備其他要件者。」行政訴訟法第一百零七條第一項第十款定
    有明文，而此項規定依同法第二百三十六條之規定，於簡易程序亦有適用。
參、本案原告提起行政爭訟之事實經過如下：
  一、本案原告辦理民國（下同）八十六年度綜合所得稅結算申報後，經被告核定其
      當年度之綜合所得總額為新台幣（下同）四０二、六二四元，淨額為二七六、
      五九０元，應納稅額為一六、五九五元。並將稅單於九十一年二月八日送達原
      告收受。
      【註】(1)被告機關原來發出之稅單，其開徵起日為八十八年八月十六日，限繳
              未日為八十八年八月二十五日，但因無法送達而退回。
            (2)被告機關乃再次於九十一年二月間第二次寄發稅單，此次稅單之開徵
              起日為九十一年五月十六日，限繳未日為九十一年五月二十五日，該
              稅單並於九十一年二月八日送達至原告住所，交由在原告住所大值
              勤之陳姓大樓管理員收受。
            (3)以上事證見原處分卷所附「徵銷檔」以及「送達證書」。
  二、又因為原告曾多個年度之核課表示不服，其中與本案八十六年核課部分有關者
      為：
    Ａ、原告於九十二年三月六日出具之「第二次復查申請書」。原告在該書狀中載
        明：
      (1)本次是第二次申請復查。
      (2)其未收到八十六年度之核定書（即稅單），因此是對八十七年及八十九年二
        個年度之核定不服。
      (3)其是因被告機關未作出核定，所以第二次申請。
    Ｂ、原告於九十二年四月二十五日出具（被告機關於同年四月二十九日收受）之
        「復查申請及補正」書狀，此次則載明不服之對象包括八十六年度有關上開
        租賃所得部分之核定在內。
  三、被告機關因此以原告上開於九十二年三月六日出具之「第二次復查申請書」時
      點認定原告自該書狀提出於原告機關時起，有對八十六年度之核課提起復查之
      意思。而進入復查程序，最終作成「財北國稅法字第０九二０二一五０四一號
      復查決定書」，以原告申請已逾復查法定不變期間，程序顯有未合，而未駁回
      復查。原告提起訴願亦遭駁回，因此提起本件行政訴訟。
肆、本院基於下述理由認為，原告提起本件行政爭訟為不合法，揆諸首揭規定，原告
    之訴應予駁回，茲說明其理由如下：
  一、稅捐稽徵法第三十五條第一項第一款規定：
      納稅義務人對於核定稅捐之處分如有不服，應依規定格式，敘明理由，連同證
      明文件，依左列規定申請復查：
      一、依核定稅額通知書所載有應納稅額或應補徵稅額者，應於繳款書送達後，
          於繳納期間屆滿翌日起算三十日內，申請復查。
      二、．．．．．．．
  二、而依上開規定，納稅義務人對原核定處分申請復查，應於核定稅額繳款書送達
      後，繳納期間屆滿之日起算三十日內申請之。若逾越三十日之不變期間而申請
      復查，自為法所不許。
  三、本件被告機關第二次核發之「原告八十六年度綜合所得稅核定稅額繳款書」，
      其繳納期間為「九十一年五月十六日至九十一年五月二十五日」，則其繳納期
      間屆滿之翌日為九十一年五月二十七日（因為九十一年五月二十五日為星期六
      ，順延至九十一年五月二十七日起算，故其三十日之不變期間應至九十一年六
      月二十六日屆滿。
  四、而原告提出復查申請之時間，應該不是被告機關認定之九十一年三月六日，而
      應是九十一年四月二十九日（以被告機關收受日期為準），因為在九十一年三
      月六日之書狀中，原告並未表明對八十六年度核課處分不服之意思，只有表示
      其沒有收到八十六年度之核定書（即稅單），並不能證明其有不服原核課處分
      之意思，直到九十一年四月二十九日之書狀中原告才真正表明對上開八十六年
      度核課處分不服之意思，此時才能謂原告有提起復查之意思表示存在。
  五、而本案原告既然遲至九十二年四月二十九日始提出復查之申請，已逾前開法定
      不變期間，原核定處分已因申請復查法定不變期間之完成而告確定（即發生處
      分之形式羈束力），原告已不得再循復查及訴願之正常行政救濟程序來爭執原
      核定處分之合法性。
    Ａ、對此原告雖謂：
　　　１、其本人確實沒有收到上開被告機關第二次核發之「原告八十六年度綜合所
　　　　　得稅核定稅額繳款書」。
      ２、另外原告之前早已有復查申請之提起。
    Ｂ、但查：
      １、原告既設籍台北市○○○路○段六十八號地下一樓，其八十六年度綜合所
          得稅結算申報書亦未書有他處之聯絡地址，被告依該設籍地址寄送本件之
          繳款書及核定通知書，依行政程序法第六十八條第一項之規定（即「送達
          由行政機關自行或交由郵政機關送達」）送達處所於法無違。
      ２、又該文書業經該設籍地之大廈管理員簽收在案，依行政程序法第七十三條
          第一項之規定（即「於應送達處所不獲會晤應受送達人時，得將文書付與
          有辨別事理能力之同居人、受雇人或應送達處所之接收郵件人員」），此
          項送達已具合法效力，應認原告已收受該文書。
      ３、何況若原告未收受該文書，為何其會在九十二年四月二十五日出具之「復
          查申請及補正」書狀載明不服之內容，是可推論原告應已知悉本件核定內
          容，原告所言未收到稅單一節，亦與常情有違。
      ４、至於原告所言，其早於九十一年九月二十五日即申請復查，而九十二年三
          月六日係第二次申請一節，經查：
        ａ、為此被告機關曾函詢原告戶籍所在地之中正稽徵所，詢問「有無原告第
            一次申請復查之資料」，但經中正稽徵所以九十二年四月二十三日財北
            國稅中正綜所一字第０九二０００四五四六號函，答覆稱：「查無是項
            資料」。
        ｂ、被告再於九十二年四月十四日以財北國稅法字第０九二００三二九一四
            號函請原告提示其第一次申請復查之相關證明文件供核（按被告機關此
            次訊問也是針對八十七年、八十九年與九十年部分之核課處分，並不及
            於本件之八十六年度核課處分），而原告於九十二年四月十七日出具「
            補正說明書」中，也未答覆，更未表明其不服之核課處分包括八十六年
            度之核課處分在內。
        ｃ、何況從原告前後於九十二年三月六日及四月十七日二次出具之書狀均未
            提及本案八十六年度之核課處分，更可見本案原告並無第一次申請復查
            提出。
        ｄ、又縱令原告主張為真實，其復查日期亦已逾申請復查之法定不變期間九
        　　十一年六月二十六日，其主張於本件之程序，亦無助益。
伍、綜上所述，本案原核定處分已確定，原告不得再行進行行政爭訟，故依首開說明
    ，其起訴難認為合法，應予駁回。
據上論結，原告之訴為不合法，爰依行政訴訟法第二百三十六條、第一百零七條第一
項第十款、第一百零四條、民事訴訟法第九十五條、第七十八條，裁定如主文。
中　　　華　　　民　　　國　　九十三　　年　　　三　　　月　　 十八 　　日
                               　　臺北高等行政法院 第 五 庭
                                              　　　法 官 帥嘉寶
右為正本係照原本作成。
本件以訴訟事件所涉及之法律見解具有原則性者為限，始得於本裁定送達後十日內
向本院提出抗告狀（須按他造人數附繕本），並經最高行政法院許可後方得抗告。
中　　　華　　　民　　　國　　九十三　　年　　　三　　　月　　 十八 　　日
            　　　　　　　　　　　　　　    　      書記官  蘇亞珍
